【裁判字號】    97,勞訴,3
【裁判日期】    970530
【裁判案由】    付給薪資等
【裁判全文】
臺灣彰化地方法院民事判決  97年度勞訴字第3號
原      告  丙○○
                        樓
被      告  臺灣玻璃工業股份有限公司
法定代理人  甲○○
訴訟代理人  張慶宗律師
複代理人    何孟育律師
上列當事人間請求侵權行為損害賠償事件，本院於民國97年5月
28日言詞辯論終結，茲判決如下：
    主  文
原告之訴及假執行之聲請均駁回。
訴訟費用新台幣六千七百二十元由原告負擔。
    事實及理由
一、原告之聲明：求為判決：被告應給付原告新臺幣陸拾壹萬陸
    仟佰陸拾元及自起訴狀繕本送達翌日起至清償日止按週
    年利率5%計算之利息。併陳明願供擔保請求宣告假執行。
二、事實摘要：
（一）原告起訴指稱：原告自民國87年6月23日起即受僱於被告
      公司鹿港廠擔任勞工，於96年3月5日因工作壓力過大吸煙
      減壓，為免影響其他不吸煙者權益，僅得於離工作場所約
      50公尺獨立廁所建物內吸煙減壓，該次行為經公司警衛發
      現轉而向主管報告，被告以初次違反禁煙規定裁定記大過
      一次並罰5000元警戒，原告就該次違規行為坦承不諱，並
      保證絕不再犯。96年3月7日公司警衛未檢附任何事證，無
      端再行提報原告違反禁煙規定，公司人事主管於96年3月1
      4日開會時未通知原告到場陳述意見，即逕行決定再記大
      過一次，並合計二大過處分予以解雇。除被告應就原告有
      再度違反禁煙規則之行為負舉證責任外，因被告公司並非
      屬煙火業、紙業、加油站業，其全面禁煙已剝奪吸菸者減
      壓之選擇機會，而廁所係私密空間，伊吸煙並非情節重大
      ，並未該當勞動基準法第12條規定之要件，認被告所為解
      雇（終止勞動契約）不符合比例原則，被告任意終止僱傭
      契約違反勞動基準法致有損害原告權益之虞，原告爰依勞
      動基準法第14條第1項第6款規定，以訴狀送達被告作為通
      知終止僱傭契約，並依同條第4項規定準用第17條請求資
      遣費。原告自民國87年6月23日起迄96年12月20日止，共
      計9年又5月，依勞動基準法第17條規定應發給9點4個月平
      均工資，其月平均工資為新台幣（下同）33498元，被告
      發給伊資遣費314881元，此外，被告積欠伊96年3月15 日
      起迄96年12月15日止共九個月薪資301482元，總計616363
      元，因被告拒不給付，嗣經經彰化縣政府勞資爭議協調會
      協調不成立，為此提起本件訴訟。
（二）被告則以：被告公司鹿港廠係專門玻璃纖維製造，係密閉
      場區，如吸煙將污染纖維產品，廠區內有液態石油氣、鍋
      爐供多單位使用，原告所任職成布課（紡織退漿）即必須
      使用液態石油氣（極易燃甚至爆炸之氣體），如吸煙將危
      及廠區內一千多名員工生命安全，實有禁菸之必要，爰於
      工作規則第71條第10款規定廠內吸煙予以記大過，原告對
      此知之甚詳。原告甫於96年3月5日在被告公司鹿港廠內廁
      所內吸煙，該次行為經公司警衛發現轉而向主管報告，被
      告以初次違反禁煙規定裁定記大過一次並罰5000元警戒，
      原告就該次違規行為坦承不諱，並保證絕不再犯。不料，
      事隔僅兩天，又在96年3月7日18時07分許，再次於被告公
      司鹿港廠南側一號男廁為警衛乙○○當場查獲吸煙，  危
      及被告公司廠區之安全，被告公司以原告再犯為由，依工
      作規則第71條第10款予以記大過，並以前後二次合計二大
      過，依工作規則第70條第12款規定予以解雇，顯屬有據，
      聲明請求將原告之訴及假執行之聲請均駁回，併陳明如受
      不利判決，願供擔保請准免為假執行。
三、法院之判斷：
（一）經查，被告公司彰濱廠係全面禁煙場所，經彰化縣政府所
      核備員工工作規則（最近一次係91年1月7日修訂）第71條
      第10款規定：在場內吸煙或吃檳榔者，予以記大過，此有
      員工工作規則附卷可稽，原告亦自認知悉此規定，原告於
      96年3月5日在廁所內吸煙為被告公司警衛當場查獲而被記
      一大過處分並保證絕不再犯，此並有被告公司鹿港廠簽處
      文件可稽，核與原告自認情節相符。
（二）兩造爭執者係原告於96年3月7日有無在被告公司鹿港廠南
      側一號男廁吸煙？查原告於96年3月7日18時07分再次於被
      告公司鹿港廠南側一號男廁為警衛乙○○當場查獲吸煙乙
      節，業據證人乙○○到庭証述甚詳，核與原告原先於本院
      之自認情節相符，並有被告公司鹿港廠簽處文件可稽，應
      堪採信。其後，原告翻異前供，改稱被告公司並無任何事
      證無端提報其96年3月7日違反禁煙規定云云。
（三）按「自認之撤銷，除別有規定外，以自認人能證明與事實
      不符或經他造同意者，始得為之」。民事訴訟法第279 條
      第3項訂有明文，原告既未能證明其先前之自認與事實不
      符，依法即不得撤銷自認，原告翻異前供改稱96年3月7日
      未在被告公司鹿港廠內吸煙云云，即不足採信。
（四）另查，被告公司鹿港廠係專門玻璃纖維製造，係密閉場區
      ，如吸煙將污染纖維產品，廠區內有液態石油氣、鍋爐供
      多單位使用，原告所任職成布課（紡織退漿）須使用液態
      石油氣（極易燃甚至爆炸之氣體），如養成吸煙習慣將危
      及廠區內一千多名員工生命安全，菸害防制法早於86年3
      月9日即經公佈施行，被告公司順應潮流，嚴禁在廠區內
      任何場所吸煙，目的係促使員工養成不吸煙習慣，原告於
      96年3月7日係在南側一號男廁吸煙煙霧瀰漫始被警衛乙○
      ○當場查獲，且原告甫於二天前因違反禁煙規定遭查獲記
      一大過並保證絕不再犯，足見原告煙癮甚大，嚴重危及被
      告公司廠區之安全，被告公司以原告再犯慶節重大為由，
      依工作規則第71條第10款予以記大過，並以合計二大過，
      依勞動基準法第12條第4款規定，工作規則第70條第12款
      規定予以解雇，顯屬有據，且符合比例原則並未過當。
（五）本件被告既已依據勞動基準法第12條第4款規定終止兩造
      間之勞動契約，則原告主張依勞動基準法第14條第1項第6
      款規定，以訴狀送達被告作為通知終止僱傭契約云云，顯
      於法無據。原告另主張依勞動基準法第14條第4項規定準
      用第17條請求資遣費云云。惟按勞動基準法第17條規定之
      發給資遣費係指顧主依據前條（第16條）終止勞動契約而
      言，而同法第16條明文規定雇主依第11條或第13條但書規
      定終止勞動契約者為限，並不包括依同法第12條規定而終
      止勞動契約之情形，如上所述，本件被告既已依據勞動基
      準法第12條第4款、被告公司工作規則第71條第10款、第
      70條第12款等規定規定終止兩造間之勞動契約，被告自無
      須給付原告資遣費，且兩造間之勞動契約既已於96年3月
      14日終止，其後被告即不需支付原告薪資。從而，原告請
      求被告給付伊96年3月15日起迄96年12月15日止共九個月
      薪資301482元，及依勞動基準法第17條規定發給伊資遣費
      314881元（總計616363元）及自起訴狀繕本送達翌日即九
      十七年五月十四日起至清償日止按週年利率5%計算之利息
      云云，均於法無據，應予駁回。
（六）原告之訴既遭駁回，其假執行之聲請，即因訴之駁回而失
      所附麗，不予准許，應併予駁回。
結論：本件原告之訴為無理由，並依民事訴訟法第78條，判決如
      主文。
中    華    民    國    97    年    5    月    30    日
                  民事第一庭    法  官  施坤樹
以上正本係照原本作成。
如不服本判決，應於判決送達後20日內向本院提出上訴狀（須附
繕本）。
中    華    民    國    97    年    6     月    6     日
                                書記官  陳秀香


司法院資訊處製作；財團法人民間司法改革基金會備份。
